臺灣高等法院高雄分院民事判決　　　　　94年度上易字第23號
上　訴　人　甲○○
訴訟代理人　黃祖裕律師
被 上訴 人　乙○○
上列當事人間請求履行契約事件，上訴人對於民國93年12月31日
臺灣高雄地方法院93年度訴字第611號第一審判決提起上訴，本
院於94年4月13日言詞辯論終結，判決如下：
    主  文
原判決關於駁回上訴人後開第二項之訴部分及訴訟費用（除確定
部分外）之裁判，均廢棄。
被上訴人應再給付上訴人新台幣柒萬元，及自民國93年3 月24日
起至清償日止，按年息百分之五計算之利息。
其餘上訴駁回。
第一（除確定部分外）、二審訴訟費用由被上訴人負擔二分之一
，其餘由上訴人負擔。
    事實及理由
一、被上訴人受合法通知，無正當理由，未於言詞辯論期日到場
    ，核無民事訴訟法第386 條所列各款情形，爰依上訴人之聲
    請，由其一造辯論而為判決。
二、上訴人主張：兩造原為男女朋友，被上訴人於民國87年12月
    間以其本人為被保險人投保新光人壽長安養老終身壽險（甲
    型，保單號碼：CME69210，下稱系爭保險），每年應繳納保
    險費新台幣（下同）7 萬2703元。兩造約定系爭保險之每年
    保險費由兩造輪流繳納，並由伊於87年12月22日繳納第一期
    保險費。翌年2 月25日兩造簽立切結書更改約定保險費均由
    伊繳納，並達成日後兩造如各自嫁娶時，被上訴人應將伊所
    繳納之保險費如數返還予伊。嗣伊於92年9 月1 日已與訴外
    人蔣宜（原名蔣妙慧）結婚，被上訴人自應返還伊自87年
    起至90年間止所繳納之四期保險費，合計29萬0812元。詎被
    上訴人僅返還上開四期保險費千元以下金額之總和1 萬0812
    元（2703元×4=10812 元），尚欠伊28萬元未還。爰依兩造
    所簽切結書之約定，求為判決：(一)被上訴人應給付上訴人28
    萬元，及自起訴狀繕本送達翌日即93年3 月24起至清償日止
    ，按週年利率百分之五計算之利息。
三、被上訴人未到庭陳述，其於原審則以：系爭保險88年及89年
    之二期保險費均係伊所繳納，上訴人僅繳納87年及90年之二
    期保險費，且伊依兩造協議藉由代替上訴人親屬繳納保險費
    之方式，已將上訴人繳納之二期保險費，全數返還予上訴人
    ，伊並未積欠上訴人債務等語，資為抗辯。
四、原審判決被上訴人應給付上訴人14萬元（指87年及90年之二
    期保險費總和14萬5406元扣除該二期保險費千元以下金額之
    總和5406元），及自93年3 月24日起至清償日止，按週年利
    率百分之五計算之利息，並駁回上訴人其餘之訴。上訴人於
    本院聲明：(一)原判決關於駁回上訴人後開第二項請求部分廢
    棄。(二)被上訴人應再給付上訴人14萬元（指88年及89年之二
    期保險費總和14萬5406元扣除該二期保險費千元以下金額之
    總和5406元），及自93年3 月24日起至清償日止，按週年利
    率百分之五計算之利息。被上訴人則未到庭為何聲明（原審
    判決被上訴人敗訴部分，未據聲明不服，已告確定；原審就
    上訴人另請求返還借款35萬元部分，判決上訴人敗訴，此部
    分經上訴人撤回上訴而告確定）。
五、經查被上訴人於87年12月以其本人為被保險人投保系爭保險
    ，按年應繳保險費7 萬2703元，經兩造約定該保險費由兩造
    輪流繳納。上訴人於87年12月22日繳納第一期保險費。翌年
    2 月25日兩造簽立切結書更改約定保險費均由上訴人繳納，
    並達成日後兩造如各自嫁娶時，被上訴人應將上訴人所繳納
    之保險費如數返還予上訴人等情，為兩造所不爭，並有切結
    書附卷可稽；及上訴人已於92年9 月1 日與訴外人蔣宜結
    婚，有上訴人於本院提出之
    人未到庭爭執，均堪信為真實。
六、本件上訴人主張被上訴人先開立支票交付新光人壽保險股份
    有限公司繳納系爭88年及89年之二期保險費後，取得該公司
    出具之保險費送金單各一紙，持向伊索取同額款項，伊分別
    於89年2 月8 日及90年1 月30日各交付被上訴人7 萬2703元
    ，故系爭88年、89年之二期保險費係伊所支付等語，被上訴
    人則以系爭88年、89年之二期保險費係伊所繳納，上訴人並
    未支出該二期保險費等語置辯。是本件兩造爭點為：上訴人
    是否於89年2 月8 日及90年1 月30日各交付被上訴人7 萬27
    03元，而已支出系爭88年及89年之二期保險費一節。
七、經查：
  (一)上訴人主張其於89年2 月8 日從自動櫃員機領款10萬元，轉
    帳匯入被上訴人之銀行帳戶，其中7 萬2703元係伊負擔88年
    度保險費之支出等語，並提出中國農民銀行自動櫃員機交易
    明細表1 紙為證。被上訴人對於上開轉帳匯款之事並不爭執
    （見原審卷第63頁），雖其另辯稱：該筆匯款係上訴人繳交
    其他保費云云，惟未舉證以實其說，不足採信。是上訴人主
    張其於89年2 月8 日交付被上訴人7 萬2703元，係負擔支出
    88年保險費等語，應屬可採。至上訴人持有被上訴人不爭執
    係其所交付之88年度保險費送金單上，雖未有如被上訴人在
    90年度保險費送金單上親筆書寫「泰霖付富香款、香留筆」
    等字，然此對於前述上訴人於89年2 月8 日為負擔系爭88年
    度保險費而已交付被上訴人7 萬2703元之事實不生影響，被
    上訴人據此抗辯上訴人未負擔支出88年保險費云云，不足採
    信。
  (二)上訴人雖另主張其於90年1 月30日從中國農民銀行提領現金
    20萬元，將其中7 萬2703元交付被上訴人，用以負擔支出89
    年保險費云云。惟被上訴人否認系爭89年保險費係上訴人所
    支付，自應由上訴人負舉證之責。上訴人雖提出存摺影本二
    紙及保險費送金單一紙為證，惟該存摺僅能證明被上訴人於
    90年1 月30日有提領現金20萬元之事實，不足證明上訴人有
    將其中7 萬2703元交付被上訴人一事，遑論該筆款項係上訴
    人為負擔系爭89年保險費所支出。且上訴人既未舉證證明其
    於90年1 月30日有負擔支出系爭89年保險費7 萬2703元，自
    不得以上訴人有繳納90年保險費，遽認上訴人有支付89年保
    險費。又上訴人另主張被上訴人有退還伊支付89年保險費千
    元以下金額之總和5406元云云，為被上訴人所否認，上訴人
    據此主張其有支付系爭89年二期保險費云云，委無可採。又
    依上訴人所提保險費送金單上記載「本聯俟現金繳納或票據
    兌現後始為正式交付保險費憑證」，是該送金單至多僅能證
    明要保人即被上訴人有交付89年度保險費之事，不足證明該
    筆保險費係上訴人所支出。是上訴人主張其於90年1 月30日
    交付被上訴人7 萬2703元，已支出系爭89年保險費云云，自
    不足採。
八、綜上所述，上訴人已於92年9 月1 日與訴外人蔣宜結婚，
    則上訴人因負擔系爭88年度保險費而交付被上訴人之7 萬27
    03元，被上訴人依約即負有返還之義務，而千元以下之2703
    元，被上訴人已給付上訴人，為上訴人所自認，已如前述，
    從而，被上訴人依兩造所簽切結書之約定，請求被上訴人給
    付7 萬元，及自起訴狀繕本送達翌日即93年3 月24日起至清
    償日止，按週年利率百分之五計算之利息，即屬正當，應予
    准許。至上訴人未能舉證證明系爭89年度保險費係其繳納，
    其此部份請求被上訴人給付7 萬，及法定遲延利息，即非正
    當，不應准許。原審就上開應准許部分為上訴人敗訴之判決
    ，尚有未合，上訴意旨指摘原判決此部份不當，求予廢棄改
    判，為有理由，應由本院改判如主文第2 項所示。至於上開
    不應准許部分，原審為上訴人敗訴之判決，核無不合，上訴
    意旨指摘原判決此部分之判決不當，求予廢棄，非有理由，
    應予駁回。至本件事證明確，兩造其餘攻擊防禦方法及所提
    證據，於判決結果不生影響，毋庸逐一論述，附此敘明。
九、據上論結：本件上訴為一部有理由，一部無理由，依民事訴
    訟法第449 條第1 項、第450 條、第463 條、第385 條第1
    項前段、第79條，判決如主文。
中　　華　　民　　國　　94　　年　　4　  　月　　2 7　日
                              民事第三庭
                                      審判長法官  張國彬
                                      法      官  吳登輝
                                      法      官  徐文祥
以上正本證明與原本無異。
本件不得上訴。
中　　華　　民　　國　　94　　年　　4　  　月　　2 7　日
                                      書  記  官  黃富美
